【裁判字號】    99,訴,1753
【裁判日期】    991102
【裁判案由】    返還存款
【裁判全文】
臺灣臺中地方法院民事裁定  99年度訴字第1753號
聲  請  人
即  原  告  乙○○
相  對  人
即  被  告  甲○○
訴訟代理人  丙○○
上列聲請人因返還存款事件，聲請退還裁判費，本院裁定如下：
    主  文
聲請駁回。
聲請程序費用由聲請人負擔。
    理  由
一、聲請意旨略以：聲請人即原告前於起訴時係以新臺幣（下同
    ）350萬元為訴訟標的價額計算並繳納裁判費用。惟查聲請
    人當時係「誤寫誤算」該數額，嗣聲請人業已更正訴訟標的
    價額為100萬元，為此，聲請鈞院退還「溢付」250萬元為訴
    訟標的價額計算並繳納之裁判費用等語。
二、按訴訟標的之價額，由法院核定。核定訴訟標的之價額，以
    「起訴時」之交易價額為準；無交易價額者，以原告就訴訟
    標的所有之利益為準。民事訴訟法第77條之1第1、2項分別
    定有明文。查本件聲請人於本院99年度訴字第1753號請求退
    還存款事件，其起訴狀載訴訟標的金額或價額為「參佰伍拾
    萬元」，事實及理由復敘及父親所有存款700萬元全被聲請
    人操作挪用等語，並檢附自88年7月15日至92年4月15日止、
    存入金額各50萬元共14筆之交易明細表為證據，聲請人於本
    院審理中復主張其應平分父親存款一半等語，難認其起訴時
    有何誤寫誤算情事，則本院就聲請人於起訴時陳報之訴訟標
    的價額即350萬元核計訴訟費用35,650元，並無違誤，難認
    有何溢收情事。聲請人雖主張當時係「誤寫誤算」該數額，
    嗣業已更正訴訟標的價額為100萬元等語，惟查，聲請人於
    起訴後，經本院送達起訴狀繕本予相對人後，相對人於99年
    8月12日提出答辯狀中提及：父親定期存單一直只有2筆50萬
    元定期儲蓄存款，總計100萬元...父親存款最多只有100萬
    元等語，並將答辯狀繕本逕寄聲請人，聲請人始於99年8月
    23日提出書狀表示「有關父親定儲存款農會資料上只有100
    萬存款，當時聲請人因一時疏忽，未經過核對而誤為700萬
    ，實在抱歉，因此今日所爭議為活期存款部分及一筆定儲
    0000000 存單」等語，有該2書狀可稽，則聲請人係於收到
    相對人前揭答辯狀後始變更其陳述，並非聲請人於起訴時有
    何誤寫誤算情事，縱有之，亦非因法院曉示文字記載錯誤或
    其他類此情形所致，核與民事訴訟法第77-26條規定不符，
    是本件所核計裁判費用，並未逾訴訟標的之價額，聲請人亦
    無溢繳之情事，聲請人以本院有溢收裁判費情事，聲請本院
    返還，並無理由，應予駁回。
三、至聲請人嗣於本院審理中雖僅聲明請求相對人應給付聲請人
    100萬元，惟按原告撤回其訴者，訴訟費用由原告負擔。其
    於第一審言詞辯論終結前撤回者，得於撤回後三個月內聲請
    退還該審級所繳裁判費三分之二。前項規定，於當事人撤回
    上訴或抗告者準用之，民事訴訟法第83條定有明文。揆其立
    法意旨係為鼓勵當事人撤回無益或不必要之訴訟，以減省法
    院之勞費，必該訴訟全部因原告撤回起訴或上訴人撤回上訴
    ，致訴訟全部繫屬消滅而告終結時，始得聲請法院退還該裁
    判費。最高法院95年度第7次民事庭會議決議可參。又當事
    人合意停止訴訟程序或視為合意停止訴訟程序後四個月不續
    行訴訟或連續遲誤言詞辯論期日依法視為撤回其訴或上訴或
    為訴之變更視為撤回其訴或單純減縮應受判決聲明之情形，
    均不得聲請退還裁判費。辦理民事訴訟事件應行注意事項第
    136點第4項可按。故民事訴訟法第83條第1項所謂之原告撤
    回其訴，係指因原告撤回訴訟訟之結果致其所提起之訴訟全
    部繫屬消滅，而減少法院裁判之勞費而言，如僅撤回其訴之
    一部，則訴訟仍繫屬於法院，與減縮應受判決事項聲明之情
    形相當，法院仍有裁判之勞費，即無該項規定之適用。本件
    聲請人嗣雖變更訴訟標的金額而僅聲明請求相對人應給付聲
    請人100萬元，惟無論認係撤回其訴之一部或減縮應受判決
    聲明，揆諸前揭說明，均不致訴訟全部繫屬消滅而告終結，
    自亦不得聲請退還裁判費，聲請人聲請本院退還訴訟標的價
    額250萬元部分計付之裁判費，洵非有據，不應准許，應予
    駁回。
四、依民事訴訟法第95條、第78條，裁定如主文。
中    華    民    國    99    年    11    月    2     日
                  民事第二庭    法  官  吳崇道
上正本係照原本作成。
如不服本裁定應於裁定送達後10日內向本院提出抗告理由狀，並
繳納抗告裁判費新台幣1,000元。
中    華    民    國    99    年    11    月    2     日
                                書記官

司法院資訊處製作；財團法人民間司法改革基金會備份。
